【裁判字號】    95,交簡上,191
【裁判日期】    950929
【裁判案由】    公共危險等
【裁判全文】
臺灣高雄地方法院刑事判決           95年度交簡上字第191號
    上  訴  人
    即  被  告  丙○○
上列上訴人因公共危險等案件，不服臺灣高雄地方法院高雄簡易
庭民國95年6 月29日95年度交簡字第1633號第一審簡易判決（聲
請簡易判決處刑書案號：臺灣高雄地方法院檢察署95年度調偵字
第526 號），提起上訴，本院判決如下：
    主  文
原判決關於過失傷害暨定執行部分均撤銷。
丙○○因過失傷害人，處拘役拾日，如易科罰金，以佰元折
算壹日。
其他上訴駁回。
    事  實
一、丙○○未領有普通小型車駕駛執照，於民國94年3 月5 日12
    時許，駕駛車牌號碼ED-3975 號自小客車，沿高雄縣阿蓮鄉
    ○○村○○路由北往南方向行駛，途經該路南雄橋南端時，
    適有乙○○駕駛車牌號碼XH-6070 號自小客車亦沿該路由南
    往北方向行駛；及林結雲騎乘車牌號碼GL2-612 號機車搭載
    林薛每，亦沿該路由南往北方向行駛。丙○○本應注意汽車
    在劃有分向限制線之路段，不得駛入來車之車道，而依當時
    情形天氣晴朗、日間光線充足、路面狀況良好、無缺陷及障
    礙、視距良好，並無不能注意之情事，竟疏未注意，即貿然
    駛入對向車道，致其駕駛上開自小客車前車頭與乙○○所駕
    駛之自小客車左後車身發生擦撞後，乙○○駕駛之自小客車
    再與林結雲駕駛前開機車前車頭發生擦撞，乙○○因而受有
    頭部外傷、頸部挫傷之傷害，林結雲、林薛每亦受有胸部等
    多處傷害（林結雲、林薛每對過失傷害部分未具告訴），詎
    丙○○駕駛前開動力交通工具肇事致人受傷後，竟未留在現
    場並對乙○○施以必要救護，即駕車逃逸，嗣因丙○○之自
    小客車衝撞路旁之燈桿後，丙○○逕行離開，將該自小客車
    遺留現場，始循線查獲。
二、案經乙○○訴由高雄縣政府警察局湖內分局報告臺灣高雄地
    方法院檢察署檢察官聲請簡易判決處刑。
    理  由
壹、程序部分：
一、證人即告訴人乙○○警詢之陳述：按被告以外之人於審判外
    之言詞或書面陳述，除法律有規定者外，不得作為證據；被
    告以外之人於審判外之陳述，雖不符前4 條之規定，而經當
    事人於審判程序同意作為證據，法院審酌該言詞陳述或書面
    陳述作成時之情況，認為適當者，亦得為證據，刑事訴訟法
    第159 條第1 項、第159 條之5 第1 項分別定有明文。證人
    即告訴人乙○○於警詢所為之陳述，關於過失傷害部分，被
    告丙○○同意作為證據（見本院95年8 月24日準備程序筆錄
    第3 頁），本院審酌該陳述與卷內證據相符，證人乙○○於
    警詢之陳述，關於被告丙○○所涉過失傷害部分得為證據；
    至於證人乙○○於警詢之陳述，關於被告所涉肇事逃逸部分
    ，係被告以外之人於審判外之陳述，屬傳聞證據，不得作為
    證據。
二、被告以外之人於偵查中向檢察官所為之陳述，除顯有不可信
    之情況者外，得為證據，刑事訴訟法第159 條之1 第2 項定
    有明文。蓋因檢察官與法官同為司法官署，且檢察官代表國
    家偵查犯罪，依法有訊問被告、證人及鑑定人之權力，且須
    對被告有利、不利之情形均應注意，況徵諸實務運作，檢察
    官實施刑事偵查程序，亦能恪遵法定程序之要求，不致有違
    法取證情事且可信度極高，是被告以外之人前於偵查中已具
    結而為證述，除反對該項供述得具有證據能力之一方，已釋
    明「顯有不可信之情況」之理由外，不宜以該證人未能於審
    判中接受他造之反對詰問為由，即遽指該證人於偵查中之陳
    述不具證據能力，方符前揭法條之立法意旨。是證人即告訴
    人乙○○於檢察官偵查時所為陳述，被告未曾提及檢察官在
    偵查時，有任何不法取供之情形，是客觀上並無顯不可信之
    情，依上開說明，證人乙○○於偵查中之結證得為證據。
三、高雄縣政府警察局湖內分局交通大隊繪製之事故現場圖，係
    警員在職務上所製作之文書，記載車禍現場有關車輛之位置
    、煞車痕、血跡等事實之書面資料，因警員有據實記載之義
    務，性質上可信性極高，且現場歷經相當時日，欲現場重建
    ，勢不可能，實有尊重現場圖紀錄之必要性。準此，事故現
    場圖依刑事訴訟法第159 條之4 第1 款之規定，得為證據。
四、道路交通事故調查報告表(一)、(二)，係員警本於偵查犯罪、蒐
    集證據之職權，於職務上所製作之文書，性質上自為供述證
    據，而有上開傳聞法則之適用；現場照片12張，並非刑事訴
    訟法第165 條之1 第2 項所定之準文書證據，尚無法與監視
    錄影帶、錄音帶所呈現針對當事人之舉動、聲音，足以還原
    事實真相等具有物證價值之證據等同視之，乃由承辦員警至
    現場地點拍攝，其性質上應與員警同仁職務上所製作之現場
    圖、職務報告無異，在本案僅作為書面陳述之用，強化讀取
    、吸收此項資訊之人之印象，其用意係表明車禍事故現場及
    附近狀況，肇事車輛排列之情形、相對位置等，核其法律上
    之屬性，均屬刑事訴訟法第159 條第1 項之傳聞證據，本案
    被告同意作為證據（見本院95年8月24日準備程序筆錄第3頁
    ），又本院審酌該書面陳述作成時之情況，並查無其他不法
    之情狀，依前揭法條說明，足認均具有證據能力。
五、卷附臺灣省高屏澎區車輛行車事故鑑定委員會95年5 月5日
    高屏澎鑑字第950357號鑑定意見書，係臺灣高雄地方法院檢
    察署檢察官依刑事訴訟法第208 條之規定囑託機關、團體所
    為之鑑定，而上開鑑定報告，即屬依刑事訴訟法第206 條第
    1 項之規定所出具之書面鑑定報告，為刑事訴訟法第15 9
    條第1 項「被告以外之人於審判外之言詞或書面陳述，除法
    律有規定者外，不得作為證據」規定，所稱「法律有規定者
    」之情形，故有證據能力。
六、財團法人私立高雄醫學大學附設中和紀念醫院診斷證明書，
    雖為被告以外之人於審判外之陳述，而屬傳聞證據，且該證
    明書係被害人於意外發生後，至醫院就診治療後，醫師應被
    害人之要求所出具，具有個案性質，不符合例行性之要件，
    而與刑事訴訟法第159 條之4 第2 款所示之文書有間。然觀
    諸「診斷證明書」之內容，係就告訴人之傷勢確經該院專業
    醫師診療、及該傷勢係何種傷害等節為證明，顯係醫師基於
    其醫療專業，就告訴人之病情診療判斷後始行製作，依該等
    情狀，可信度甚高，應具可信性之情況擔保，而得依前開同
    法第159 條之4 第3 款規定，賦予其證據能力。
貳、實體事項：
一、訊據上訴人即被告丙○○（下稱被告）固不否認有駕駛上開
    自小客車，於前揭時地，因貿然駛入對向車道，與告訴人乙
    ○○之自小客車左後車身發生擦撞後，告訴人乙○○之自小
    客車再與林結雲之機車前車頭發生擦撞，乙○○因而受有頭
    部外傷、頸部挫傷之傷害，林結雲、林薛每亦受有胸部等多
    處傷害等事實，惟否認有何肇事逃逸等犯行，辯稱：伊當時
    有受傷，頭部大量流血，先去就醫，伊有留資料給對方云云
    ，經查：
（一）過失傷害部分：
1、被告未領有普通小型車駕駛執照，於94年3 月5 日12時許，
   駕駛車牌號碼ED-3975 號自小客車，沿高雄縣阿蓮鄉○○村
   ○○路由北往南方向行駛，當時情形天氣晴朗、日間光線充
   足、路面狀況良好、無缺陷及障礙、視距良好，並無不能注
   意之情事，途經該路南雄橋南端時，竟駛入對向之車道，致
   其駕駛上開自小客車前車頭與乙○○所駕駛之自小客車左後
   車身發生擦撞之事實，業經證人即告訴人乙○○於警詢指訴
   綦詳，復有道路交通事故現場圖、道路交通事故調查報告表
   （一）、（二）、現場照片12張、高雄市監理處95年8 月17
   日高市監密二字第0950019736號函在卷可查（見警卷、本院
   卷），足認上開事實為真正。
2、告訴人乙○○因本件車禍致身體受有頭部外傷、頸部挫傷之
   事實，除有證人即告訴人乙○○於警詢之指訴外，復有財團
   法人私立高雄醫學大學附設中和紀念醫院診斷證明書在卷可
   查（見本院95年度交簡字第1633號卷第15頁），足認上開事
   實為真正。
3、按汽車在雙向二車道行駛時，在劃有分向限制線之路段，不
   得駛入來車之車道內，道路交通安全規則第97條第2 款定有
   明文。而依前開道路交通事故調查報告表之記載，案發時天
   氣晴朗、日間光線充足、路面狀況良好、無缺陷及障礙、視
   距良好，並無不能注意之情事，本件被告駕駛自小客車，行
   經彎道劃有分向限制線路段侵入來車車道為肇事原因，乙○
   ○駕駛自小客車無肇事因素，臺灣省高屏澎區車輛行車事故
   鑑定委員會亦同此認定，此有該委員會95年5 月5 日高屏澎
   鑑字第950357號函及鑑定意見書在卷可查（見偵卷第47頁）
   ），則被告之行為，顯有過失，亦可認定。
4、刑法上之過失，其過失行為與結果間，在客觀上有相當因果
   關係始得成立，所謂相當因果關係，係指依經驗法則，綜合
   行為當時所存在之一切事實，為客觀之事後審查，認為在一
   般情形下，有此環境，有此行為之同一條件，均可發生同一
   之結果者，則該條件即為發生結果之相當條件，行為與結果
   即有相當之因果關係，反之，若在一般情形下，有此同一條
   件存在，而依客觀之審查，認為不必皆發生此結果者，則該
   條件與結果並不相當，不過為偶然之事實而已，其行為與結
   果間即無相當因果關係（最高法院86年度台上字第7136號判
   決意旨參照）。衡諸一般經驗，車輛於劃有分向限制線之路
   段，駕駛者如任意駛入對向之車道內，通常會造成其他駕駛
   人反應不及而發生事故。本件被告違規駛入對向之車道內，
   致告訴人之自小客車左後車身發生擦撞後，因而受有頭部外
   傷、頸部挫傷之傷害，該傷情與被告違規駕駛自有相當因果
   關係。
5、綜上，被告過失行為造成告訴人受傷之事實，事證明確，其
   上開過失傷害之犯行，堪予認定。
（二）肇事逃逸部分：
1、被告駕駛自小客車違規駛入對向車道，致告訴人因而受有頭
   部外傷、頸部挫傷之傷害，其過失傷害犯行，業如前述，被
   告駕駛動力交通工具肇事之事實，即無疑義。
2、被告駕駛動力交通工具肇事致人受傷後，未留在現場並對告
   訴人乙○○施以必要救護，即駕車離開現場之事實，業經證
   人即告訴人乙○○於偵查中結證稱：94年3 月5 日12時，在
   阿蓮鄉○○村○○路南雄橋南端，被告在對向超越雙黃線時
   撞倒我，撞倒我之後就跑掉了，後面的機車又撞我，我發現
   時被告已經跑掉等語（見94年度偵字第21558 號卷第22頁）
   ，而證人乙○○於本院審理中結證稱：肇事後，被告車子往
   前跑約100 公尺後有留在現場，因路邊似有電線桿或路墩擋
   住，被告無法過去才停下，我的車又被機車擠到，我注意看
   機車騎士，被告沒有回到現場，警察是依車號查到車主（被
   告父親），才查到被告等語（見本院95年8 月29日審判筆錄
   第5 頁），證人乙○○與被告並無怨隙，就上開車禍後之情
   況，於偵訊、本院審理中所述相符，當不至甘冒偽證風險，
   誣指被告肇事逃逸之情，證人乙○○上開結證堪信為真。本
   院認被告於本件車禍後，確實未留在現場對被害人施以必要
   之救護，上開事實為真正。
3、被告雖辯稱：當時有受傷，頭部大量流血，先去就醫，有留
   資料給對方云云，被告於本院審理中自承：其撞擊後頭部流
   血，就急著就醫，其去西藥房擦藥，西藥房老闆跑路了，車
   禍後，不知車子有無撞倒東西停下，車子停下後是自己下車
   ，有個機車騎士見其流血，就送其就醫，西藥房距其停車處
   約1 公里，騎車約10幾分鐘（見本院95年8 月29日審判筆錄
   第4 、6 、7 頁），本院認為被告對於其當時受傷情況，無
   法提出就醫證明，亦無法提出其他人證供本院審酌，另被告
   稱西藥房之距離僅1 公里，騎車卻需10多分鐘，該機車之時
   速低於10公里，此顯與常情有違，而所謂逃逸係指離去肇事
   現場，而未留下處理車故之意，屬不作為犯，肇事者只要一
   離開車禍現場，不能主動參與肇事責任之調查即屬肇事逃逸
   ，故只須置其應為之救治事務及向警察機關報告於不顧，致
   陷治安機關於不易查悉或缺乏線索查緝之情境，即足當之，
   並不以任何人均不知其下落而逃匿無蹤為必要。此係為維護
   交通安全，加強救護，減少被害人之死傷，促使駕駛人於肇
   事後，能對被害人即時救護，而為規定，並於刑法第185 條
   之4增 設關於肇事致人死傷而逃逸之處罰規定，俾駕駛人於
   肇事後能對被害人即時救護，以減少死傷，此項法律之制定
   及處罰重在公共安全，屬保護社會法益。依上開說明，被告
   之自小客車固然有留在現場，然被告未曾主動留下聯絡方式
   ，亦未於車禍後立即救助被害人，被告之行為應屬逃逸無訛
   ，被告上開所辯，顯屬卸責之詞，不足採信。
4、從而，本案事證明確，被告過失傷害及駕駛動力交通工具肇
   事，致告訴人受傷而逃逸等犯行，咸堪認定。
二、按刑法第284 條第1 項之過失傷害罪，係針對行為人應注意
    、能注意而不注意之過失行為予以非難；而同法第185 條之
    4 之肇事致人死傷逃逸罪，則以處罰肇事後逃逸之駕駛人為
    目的，俾促使駕駛人於肇事後能對被害人即時救護，以減少
    死傷，是該罪之成立祇以行為人有駕駛動力交通工具肇事，
    致人死傷而逃逸之事實為已足，至行為人之肇事有否過失，
    則非所問，二者之立法目的及犯罪構成要件截然不同，且駕
    駛人之肇事逃逸，係在其過失行為發生後，為規避責任，乃
    另行起意之另一行為，故行為人之過失犯行與其肇事致人死
    傷而逃逸之行為，應屬併罰關係，最高法院93年度台上字第
    5599號判決要旨參照，合先敘明。核被告丙○○所為，係犯
    刑法第284 條第1 項前段過失傷害罪、同法第185 條之4 之
    肇事逃逸罪。本件被告係汽車駕駛人，無照駕駛，因而至告
    訴人受傷，被告所犯過失傷害部分應依道路交通管理處罰條
    例第86條第1 項規定加重其刑。其就上開二罪間，犯意各別
    ，行為互殊，方法有異，應分論併罰。被告行為後，刑法於
    94年2 月2 日修正公布，於95年7 月1 日施行。按行為後法
    律有變更者，適用行為時之法律，但行為後之法律有利於行
    為人者，適用最有利於行為人之法律，現行刑法第2 條第1
    項定有明文。刑法第2 條本身雖經修正，但刑法第2 條既屬
    適用法律之準據法，本身尚無比較新舊法之問題，應一律適
    用裁判時之現行刑法第2 條規定以決定適用之刑罰法律，合
    先敘明。又以本次刑法修正之比較新舊法，應就罪刑有關之
    共犯、未遂犯、想像競合犯、牽連犯、連續犯、結合犯，以
    及累犯加重、自首減輕暨其他法定加減原因（如身分加減）
    與加減例等一切情形，綜其全部罪刑之結果而為比較（參見
    最高法院95年度第8 次刑庭會議決議）。經查：
（一）被告行為後，刑法第33條第5 款業於95年7 月1 日公布施
      行規定：「罰金：新臺幣1 千元以上，以百元計算之。」
      ，與修正前刑法同條款規定「罰金：1 元以上。」不同。
      比較新舊法結果，以舊法較有利於行為人。
（二）被告行為後，業已增訂刑法施行法第1 條之1 ，並規定：
      「中華民國94年1 月7 日刑法修正施行後，刑法分則編所
      定罰金之貨幣單位為新臺幣。94年1 月7 日刑法修正時，
      刑法分則編未修正之條文定有罰金者，自94年1 月7 日刑
      法修正施行後，就其所定數額提高為30倍。但72年6 月26
      日至94年1 月7 日新增或修正之條文，就其所定數額提高
      為3 倍。」，是就現行刑法中，有關於罰金刑處罰之規定
      已有修正。查刑法第284 條第1 項、第2 項規定法定刑有
      罰金刑，經比較增訂之刑法施行法第1 條之1 與被告行為
      時之罰金罰鍰提高標準條例第1條 前段、現行法規所定貨
      幣單位折算新台幣條例第2 條結果，二者規定適用之結果
      並無不同。
（三）易科罰金部分：被告行為時，刑法第41條第1 項前段規定
      ：「犯最重本刑為5 年以下有期徒刑以下之刑之罪，而受
      6 個月以下有期徒刑或拘役之宣告，因身體、教育、職業
      、家庭之關係或其他正當事由，執行顯有困難者，得以1
      元以上3 元以下折算一日，易科罰金。」又被告行為時之
      易科罰金折算標準，業據修正前罰金罰鍰提高標準條例第
      2 條前段（現已刪除）規定，就其原定數額提高為100 倍
      折算1 日，則本件受刑人行為時之易科罰金折算標準，應
      以銀元300 元折算1 日，經折算為新臺幣後，應以新臺幣
      900 元折算為1 日。惟95年7 月1 日修正公布施行之刑法
      第41條第1 項前段則規定：「犯最重本刑為5 年以下有期
      徒刑以下之刑之罪，而受6 個月以下有期徒刑或拘役之宣
      告者，得以新臺幣1 千元、2 千元或3 千元折算一日，易
      科罰金。」比較修正前後之易科罰金折算標準，以95年7
      月1 日修正公布施行前之規定，較有利於被告。
（四）綜上所述，經綜合比較法定刑之罰金刑部分、易科罰金之
      新、舊法規定，本件應適用被告行為時，即94年2 月2日
      修正公布前之刑法，較有利於被告。
三、原審就被告肇事逃逸部分，適用刑法第185 條之4 、修正前
    刑法第41條第1 項，修正前罰金罰鍰提高標準條例第2 條規
    定，並審酌被告於肇生車禍事故後，未立即照顧告訴人，反
    而逃離現場等一切情狀，量處有期徒刑6 月，並諭知如易科
    罰金以300 元折算一日。經核原判決此部分認事用法，尚無
    不合，量刑亦稱妥適，被告上訴意旨否認犯行，並無理由，
    應予駁回。
四、原審以被告上開過失傷害部分罪證明確，因而適用道路交通
    管理處罰條例第86條第1 項、修正前刑法第284 條第1 項前
    段、第41條第1 項前段，修正前罰金罰鍰提高標準條例第1
    條前段、第2 條，並審酌被告駕駛自用小客車不知小心謹慎
    ，而與告訴人發生車禍，致告訴人受有傷害，行為實不足取
    等一切情狀，判處被告有期徒刑3 月，併諭知易科罰金之折
    算標準，固非無見；惟查：被告於本院審理中已坦承過失傷
    害犯行，而本件告訴人所受傷害非鉅，且被告於本院審判中
    業已與告訴人以新臺幣50 ,000 元達成和解，此有調解程序
    筆錄1 份在卷可佐（見本院卷），原審量刑時未及斟酌被告
    與告訴人已和解之情況，其量刑已失平允，被告上訴指原判
    決量刑過重，不無理由，另本院斟酌被告於犯罪後遭通緝始
    到案，顯有逃避刑事處罰之虞乙節，有臺灣高等法院被告前
    案紀錄表1 件在卷可稽，原判決此部分及定應執行刑部分應
    予撤銷，另量處被告如主文第二項所示之刑，並諭知易科罰
    金之折算標準，以資懲儆。
五、據上論斷，應依刑事訴訟法第455 條之1 第1 項前段、第3
    項、第368 條、第369 條第1 項前段、第364 條、第299 條
    第1 項前段，道路交通管理處罰條例第86條第1 項，刑法第
    2 條第1 項前段、修正前刑法第284 條第1 項前段、第41條
    第1 項前段，修正前罰金罰鍰提高標準條例第1 條前段、第
    2 條，判決如主文。
本案經檢察官甲○○到庭執行職務。
中    華    民    國    95    年    9     月    29    日
                刑事第二庭審判長法  官  邱永貴
                                法  官  楊筑婷
                                法  官  何佩陵
以上正本證明與原本無異。
不得上訴。
中    華    民    國    95    年    9     月    29    日
                                書記官  張家瑜
附錄法條
刑法第284 條第1 項
因過失傷害人者，處六月以下有期徒刑、拘役或五百元以下罰金
，致重傷者，處一年以下有期徒刑、拘役或五百元以下罰金。


司法院資訊處製作；財團法人民間司法改革基金會備份。
